【裁判字號】    92,交易,453
【裁判日期】    921231
【裁判案由】    過失傷害
【裁判全文】
臺灣桃園地方法院刑事判決                        九十二年度交易字第四五三號
    公  訴  人  臺灣桃園地方法院檢察署檢察官
    被      告  甲○○
    選任辯護人  龔君彥律師
右列被告因過失傷害案件，經檢察官聲請以簡易判決處刑（九十一年度偵字第一○○
六三號），本院認不宜適用簡易程序，改依通常程序審理並判決如左︰
    主  文
甲○○因過失傷害人致重傷，處有期徒刑伍月，如易科罰金，以參佰元折算壹日。
    事  實
一、甲○○係菲律賓籍華裔，於民國九十一年四月六日夜間，駕駛車牌號碼ＧＹ─○
    三○九號自用小貨車載送友人潔西卡（音譯）至桃園縣大溪鎮華宇公司上班，由
    桃園縣大溪鎮往中壢市○○○○○路行駛，於二十二時五分許，行經桃園縣大溪
    鎮○○路○段三四九號華宇公司前，欲左轉至華宇公司前方空地，本應注意汽車
    左轉彎時，應行至交岔路口中心處左轉，不得占用來車道搶先左轉，且轉彎車應
    讓直行車輛先行，以避免發生碰撞之危險及應注意車前狀況，隨時採取必要之安
    全措施。而依當時情況，天候晴朗、夜間有照明、道路無障礙物、視距良好，並
    無不能注意之情形，竟疏於注意貿然左轉欲至華宇公司前空地停車；適有李子洋
    （原名丙○○）騎乘車牌ＪＦＪ─五一七號重型機車搭載戊○○，自對向由中壢
    市往大溪鎮○○○○○路直行行駛，亦疏未注意車前狀況及依速限時速五十公里
    行駛而以時速五十至六十公里之速度疾駛前來，致閃煞不及，撞上甲○○所駕駛
    之ＧＹ─○三○九號自用小貨車車頭左前側，李子洋騎乘之ＪＦＪ─五一七號重
    型機車向右前方滑行撞上停在路邊之ＬＶ－八五五一號小客車後人車倒地，造成
    李子洋受有左側股骨開放性骨折、左側脛股開放性骨折、腹部鈍挫傷、肝臟二度
    裂傷、脾臟四度裂傷、左橈骨骨折、左髖骨骨折併脫臼、左肱骨骨折、左肩骨折
    、左足踝骨折、左足骨折等傷害，李子洋經送醫急救後，於九十一年四月七日經
    財團法人長庚紀念醫院林口分院手術切除脾臟，致生重傷害之結果，治療迄今，
    骨折已癒合，然仍有左髖關節損毀、左膝顯著運動障礙，左下肢短少四公分，左
    髖關節活動範圍僅餘正常功能之三分之一，左膝蓋僵硬，功能僅餘正常之五分之
    一等傷害，戊○○則受有左側下肢多處裂傷及左側上肢多處擦傷等傷害。甲○○
    於肇事後，在桃園縣警察局大溪分局釧頂派出所警員張天福前往現場處理時，在
    其上開犯行未為任何有偵查犯罪職權之公務員發覺前，當場向警員承認其為肇事
    人，並接受本院裁判。
二、案經被害人李子洋、李子洋之父乙○○、被害人戊○○、戊○○之父丁○○分別
    訴由桃園縣警察局大溪分局報請臺灣桃園地方法院檢察署檢察官聲請簡易判決處
    刑，經本院簡易庭審理後，認不宜以簡易判決處刑，由本院適用通常程序審理。
    理  由
一、訊據被告甲○○固坦承於上開時、地駕駛ＧＹ─○三○九號自用小貨車欲左轉至
    華宇公司前空地時，與對向車道直行之告訴人李子洋騎乘ＪＦＪ─五一七號重型
    機車發生車禍，及該車禍造成李子洋、戊○○受有上述傷害之事實，惟否認有何
    過失行為，辯稱：當時李子洋車速極快，其身著深色衣褲又未開大燈，當時對向
    車道停車線後方有一片陰影，根本無法事先發現告訴人所騎乘之機車，且被告已
    完成左轉，告訴人李子洋直行車應讓被告轉彎車先行，故被告並無過失云云。惟
    按汽車駕駛人行駛至交岔路口左轉彎時，應行至交岔路口中心處左轉，並不得占
    用來車道搶先左轉；轉彎車應讓直行車先行；汽車行駛時，駕駛人應注意車前狀
    況，並隨時採取必要之安全措施，道路交通安全規則第一百零二條第一項第四款
    、第六款前段、第九十四條第三項分別定有明文。經查：
    （一）本件車禍發生經過，除被告於偵、審中自承肇事當時欲駕車左轉至華宇公
          司前之空地，而李子洋騎乘機車自對向車道駛來，擦撞被告車輛左前側等
          語外，又自本件當場處理員警張天福製作之桃園縣警察局道路交通事故調
          查表、肇事地點現場照片（本院九十一年度壢交簡字第一六三六號卷第二
          十二頁至第二十四頁與九十二年度交易字第四五三卷被告提出「證四」至
          「證八」照片）及本院現場勘驗結果觀之，肇事地點接近華宇公司大門口
          ，而該公司大門口前有一寬廣之凹陷空地，可供車輛出入，為一交岔路口
          ，而現場處理員警張天福於本院審理時結稱「肇事車都停放在原來位置，
          ＧＹ─○三○九小汽車停放在肇事時的位置，機車是在ＬＶ－八五五一的
          左後方。」、「（問：發生車禍是在照片中何處？【提示本院簡易庭卷二
          十二頁所附華宇公司現場照片並告以要旨】）大概是在路緣附近，照片中
          計程車的前面位置。（證人在第二十三頁之照片中以紅筆註記位置並簽名
          ）」、「（問：劃紅線部分是機車還是小客車的位置？）是自小客車的位
          置，是ＬＶ－八五五一的位置。」、「（問：所謂現場圖凹進去的地方，
          是否可以在圖上以相對應的位置畫出來？【提示偵卷並告以要旨】）是在
          二十三頁上圖休旅車停放的位置。」等語，是被告車輛欲左轉至華宇公司
          前之凹陷空地時，到達上開道路交通事故調查表現場圖被告車輛之停放位
          置即與李子洋騎乘之機車發生擦撞。
    （二）再者，被告既為左轉車輛，被告行駛接近華宇公司大門口前之交岔路口時
          ，本應行至交岔路口中心處左轉，並不得占用來車道搶先左轉，且應讓李
          子洋機車之直行車先行，並應注意車前狀況，隨時採取必要之安全措施。
          從上開現場照片綜合道路交通事故調查表現場圖觀之，被告車輛左轉之路
          徑顯係未達該交岔路口中心處即行左轉，並占用對向車道，才會停放於現
          場圖被告車輛所示位置；而事發當時天候晴朗、夜間有照明、道路無障礙
          物、視距良好，有桃園縣警察局道路交通事故調查表在卷可稽，且現場處
          理員警張天福亦到庭證稱當時有華宇公司警衛室之燈光照明等語，而華宇
          公司警衛室依現場照片（本院九十一年度壢交簡字第一六三六號卷第二十
          二頁至第二十四頁）觀之，在李子洋機車來車方向，且與被告左轉彎處尚
          有一段距離，是被告車輛於左轉彎時，一般情況應可注意到對向來車，並
          無不能注意之情事，被告左轉彎車輛竟疏未注意對向是否來車，並讓李子
          洋之直行車先行通過，而貿然左轉彎。至被告辯稱李子洋之機車未開大燈
          ，車速過快，又穿深色衣服，而對向車道停車線後方又有一片陰影，故無
          法看到李子洋之機車云云，惟查，當時肇事地點週遭環境照明狀況良好已
          如前述，而李子洋之機車並非未開大燈之情，除據李子洋於本院審理中、
          戊○○於偵查中指述明確，且李子洋於本院審理中亦稱當日係夜間九點半
          多從中壢後火車站出發回大溪之住處等語，而肇事當時已係夜間二十二時
          五分許，是李子洋於夜間已騎乘該機車搭載戊○○長達二十分鐘許，若謂
          此段時間未開大燈而李子洋、戊○○均未發現，顯非合常情；又李子洋雖
          於本院審理中結稱其行車速度大約五、六十公里等語，已超越該路段之速
          限五十公里，惟依肇事地點現場照片（本院九十一年度壢交簡字第一六三
          六號卷第二十二頁至第二十四頁與九十二年度交易字第四五三卷被告提出
          「證四」至「證八」照片）觀之，李子洋來車到達該交岔路口前之路段雖
          有一大片陰影處，但華宇公司前之交岔路口間距尚寬，縱李子洋超速行駛
          ，被告在接近該交岔路口左轉彎時，若稍加注意，應可注意到李子洋之機
          車行經交岔路口而來並有時間採取安全措施，至李子洋超速行駛之情，此
          不過為李子洋就本件車禍之發生是否與有過失之問題，仍無解於被告之過
          失罪責；被告另辯稱伊已完成左轉彎，李子洋之直行車應讓伊先行云云，
          自該道路交通事故調查表現場圖觀之，被告車輛停放位置確已過交岔路口
          之中心線，惟被告未注意對向來車而貿然左轉，又未達交岔路口即行左轉
          已如前述，縱肇事地點已過該交岔路口中心處，亦不足為被告車輛已完成
          左轉彎，李子洋直行車始駛入交岔路口之有利認定，被告右揭辯詞洵非可
          採，此外並無其他不能注意之情形，被告竟疏於注意貿然左轉彎，致與李
          子洋騎乘之機車發生擦撞，而本件車禍經本院送請臺灣省桃園縣區車輛行
          車事故鑑定委員會鑑定結果：「甲○○駕駛自小客車左轉彎未讓直行車先
          行；丙○○駕駛重機車疏未注意車前狀況且超速行駛。」，亦同此認定，
          有該委員會鑑定意見書附卷可稽，是被告對本件車禍之發生顯有過失。
    （三）又李子洋受有左側股骨開放性骨折、左側脛股開放性骨折、腹部鈍挫傷、
          肝臟二度裂傷、脾臟四度裂傷、左橈骨骨折、左髖骨骨折併脫臼、左肱骨
          骨折、左肩骨折、左足踝骨折、左足骨折等傷害，其中脾臟四度裂傷部分
          隨即進行脾臟切除手術之傷害，有全民健康保險重大傷病證明申請書及財
          團法人長庚紀念醫院林口分院函覆之病情說明暨病歷影本各一份附卷可稽
          ，李子洋所受骨折傷害部分，治療迄今，左手雖已復原，然仍有左髖關節
          損毀、左膝顯著運動障礙，左下肢短少四公分，左髖關節活動範圍僅餘正
          常功能之三分之一，左膝蓋僵硬，功能僅餘正常之五分之一，日後需視其
          左下肢之使用狀況，不定期進行更換人工髖關節手術，最佳復原狀況，亦
          僅得復原至正常功能之二分之一等情，亦經證人即財團法人長庚紀念醫院
          林口分院醫師邱益立於本院審理時證述綦詳。而戊○○受有左側下肢多處
          裂傷及左側上肢多處擦傷等傷害，亦有國軍桃園總醫院附設民眾診療服務
          處診斷證明書一份在卷可參，而被告因過失肇致本件車禍，致李子洋、楊
          懷軍受有上開傷害，二者顯有相當因果關係，是被告犯行洵堪認定，應依
          法論科。
二、按稱重傷害者，謂左列傷害：六、其他於身體或健康，有重大不治或難治之傷害
    ，刑法第十條第四項第六款定有明文；又脾臟在醫學上之見解，縱使與健康無重
    大影響，但究屬人身臟器之一，既因四度裂傷而手術切除，應屬重傷害（最高法
    院八十九年度台上字第三二六三號判決參照），上開條文既謂於身體或健康有重
    大不治或難治之傷害，而脾臟為身體器官之一，切除之後該器官已不復存在，應
    認對於該身體器官有重大不治之傷害，故屬重傷害。核被告甲○○所為，係犯刑
    法第二百八十四條第一項後段過失致重傷罪及同條項前段過失傷害罪，起訴意旨
    認被告傷害李子洋部分係犯刑法第二百八十四條第一項前段之普通傷害罪嫌，尚
    有未洽，惟其基本事實同一，爰依刑事訴訟法第三百條之規定變更起訴法條。被
    告之一過失行為致李子洋重傷害及戊○○普通傷害，屬侵害二不同法益，為想像
    競合犯，應依刑法第五十五條規定，從一重之過失致重傷罪處斷。又被告甲○○
    於肇事後，在其上開犯行未為任何有偵查犯罪職權之公務員發覺前，當場向現場
    處理員警承認其為肇事人，並留置現場等情，業經現場處理警員張天福到庭證實
    無誤，被告嗣並接受本院之裁判，合於自首之要件，應依刑法第六十二條規定，
    減輕其刑。爰審酌被告未受過有期徒刑以上刑之宣告，有臺灣高等法院被告全國
    前案紀錄表可參，及被告僅因疏忽肇致犯罪、本件車禍之發生告訴人李子洋亦有
    駕駛重機車疏未注意車前狀況且超速行駛之過失，有臺灣省桃園縣區車輛行車事
    故鑑定委員會鑑定意見書可稽，惟被告至今尚未與告訴人達成和解賠償損失、對
    李子洋、戊○○所造成之傷害及犯後之態度等一切情狀，量處如主文所示之刑，
    並諭知易科罰金之折算標準，以示懲儆。
據上論斷，應依刑事訴訟第四百五十一條之一第四項但書第四款、第四百五十二條、
第二百九十九條第一項前段、第三百條，刑法第二百八十四條第一項後段、刑法第二
百八十四條第一項前段、第五十五條、第六十二條前段、第四十一條第一項前段，罰
金罰鍰提高標準條例第一條前段、第二條，判決如主文。
本案經檢察官洪景明到庭執行職務。
中      華      民      國      九十二      年    十二    月  三十一    日
                                臺灣桃園地方法院刑事第四庭
                                    審判長法  官  陳世宗
                                          法  官  尹  良
                          法  官  蘇昭蓉
右正本證明與原本無異。
如不服本判決，應於判決送達後十日內向本院提出上訴狀( 應附繕本 )，上訴於
臺灣高等法院。
                                          書記官  邱志堅
中        華        民        國   九十二   年   十二   月    三十一    日
附錄本案論罪科刑法條全文：
中華民國刑法第二百八十四條
 (過失傷害罪)
因過失傷害人者，處六月以下有期徒刑、拘役或五百元以下罰金，致重傷
者，處一年以下有期徒刑、拘役或五百元以下罰金。
從事業務之人，因業務上之過失傷害人者，處一年以下有期徒刑、拘役或
一千元以下罰金，致重傷者，處三年以下有期徒刑、拘役或二千元以下罰
金。


司法院資訊處製作；財團法人民間司法改革基金會備份。
